最高法院刑事判決　　　　　　　　　　　　　　　八十六年度台上字第一二五五號
　　上訴人　甲○○
右上訴人因違反森林法案件，不服台灣高等法院高雄分院中華民國八十五年四月三十
日第二審更審判決（八十五年度上更(一)字第七七號，起訴案號：台灣屏東地方法院檢
察署八十三年度偵字第二一五九、二七三一號），提起上訴，本院判決如左：
    主  文
上訴駁回。
    理  由
按刑事訴訟法第三百七十七條規定，上訴於第三審法院，非以判決違背法令為理由，
不得為之。是提起第三審上訴，應以原判決違背法令為理由，係屬法定要件。如果上
訴理由狀並未依據卷內訴訟資料，具體指摘原判決不適用何種法則或如何適用不當，
或所指摘原判決違法情事，顯與法律規定得為第三審上訴理由之違法情形，不相適合
時，均應認其上訴為違背法律上之程式，予以駁回。本件上訴意旨略稱：(一)潘振安於
偵查中之供述，係其個人推測之詞，不得作為證據，且與梁玉龍於警訊及偵查中所供
暨余敏聰偵查中之供述均不符，又原判決引用寧廣厚之供詞，與卷內資料不符。(二)共
同被告潘振安、寧廣厚、余敏義、余敏聰、潘朝明之供述，互不相符，顯有重大瑕疵
，不能採作認定上訴人犯罪之證據，原判決竟採作論罪之證據，違背證據法則並有調
查職責未盡之違法。(三)梁玉龍於警訊及偵查中所供及余敏聰於偵查中所供暨余敏義、
潘振安供稱係受僱於潘朝明云云，均對上訴人有利，原判決置之不理，復未說明其理
由，有理由不備之違法。(四)原審未傳訊證人潘秀枝，俾查明該象牙樹是否該證人去揀
栗子時看到而告訴潘朝明，有調查職責未盡之違法。(五)上訴人部分尚未被判決確定，
原判決書於理由欄第五項述上訴人部分已判決確定云云，與主文及理由相互矛盾等
語，經查原判決綜合卷內資料，認定上訴人夥同已定讞之潘朝明及不詳姓名者數人，
於民國八十三年三月下旬某日，在屏東縣恒春鎮墾丁森林遊樂區內，屬於台灣省林業
試驗所恒春分所之省有林地內，竊取森林主產物象牙樹一株，山價為新台幣五十萬元
，得手後，僱用梁玉龍、賴志誠、寧廣厚、余敏聰、余敏義、潘振安等人，使用二輪
手推車搬運下車，於同年月二十八日晚上十時三十分許，正以二輪手推車搬運時，被
警查獲等情，因而維持第一審論處上訴人結夥二人以上竊取森林主產物，為搬運贓物
使用車輛罪刑，並駁回上訴人在第二審之上訴，已詳其所憑之證據及認定之理由，
並說明上訴人否認犯罪所持諸項辯解，係推卸刑責之詞，又梁玉龍、賴志誠等二人，
自警訊以迄第一審審理時，雖均未供稱上訴人有盜挖本件象牙樹，惟該二人係由余敏
義及潘振安聯絡前往搬運，其等二人不知幕後僱用之主謀者，亦屬常情，尚難作為有
利於上訴人之認定。就形式上觀察，原判決要無採證認事違背經驗法則、論理法則或
理由矛盾之違背法令情形。復按刑事訴訟法第三百七十九條第十款所謂依法應於審判
期日調查之證據範圍，係以第二審審判中，案內所存在之一切與待證事實有關之證據
為限，案內所不存在之證據，自不得命原審法院為發見真實，應依職權從各方面蒐集
證據並詳加調查。遍查原審案卷，上訴人並未請求原審傳訊潘秀枝證明何事，自不得
以原審未依職權傳訊潘秀枝調查而指為違法。再查原判決書理由欄第五項係附帶說明
潘朝明等人業已判決確定云云，雖誤寫為上訴人部分亦已判決確定，然判決正本「甲
○○」部分，業已更正為「共同被告」，雖原判決用詞稍有瑕疵，但於判決結果不生
影響，依刑事訴訟法第三百八十條規定，不得據為適法之第三審上訴理由。其他上訴
意旨置原判決之明白論斷於不顧，仍執陳詞，否認犯罪，對原審採證認事之職權行使
及已說明之事項，重複為事實上之爭執，不涉及原判決違背法令之問題，至於又徒憑
己見，漫指原判決理由不備、理由矛盾及調查職責未盡云云，尚不足據以辨認原判決
已具備違背法令之形式，核與前揭得為第三審上訴理由之法定要件不相適合，應認其
上訴為違背法律上之程式，予以駁回。
據上論結，應依刑事訴訟法第三百九十五條前段，判決如主文。
中      華      民      國    八十六    年      三      月      十二    日
                              最高法院刑事第四庭
                                  審判長法官  莊  來  成
                                        法官  曾  有  田
                                        法官  王  德  雲
                                        法官  謝  俊  雄
                                        法官  林  永  茂
      右正本證明與原本無異
                                              書  記  官
中      華      民      國    八十六    年      三      月      十八    日
